臺灣基隆地方法院刑事判決　
111年度原金訴字第6號
公  訴  人  臺灣基隆地方檢察署檢察官
被      告  林佳霽


選任辯護人  姜義贊律師（法律扶助）
上列被告因洗錢防制法等案件，經檢察官提起公訴（110年度偵
字第7381號）暨移送併辦（110年度偵字第7806號、第8597號、1
11年度偵字第860號），本院判決如下：
    主  文
林佳霽無罪。
    理  由
一、公訴及併辦意旨略以：被告林佳霽可預見金融機構帳戶係個
    人理財之重要工具，為個人財產、信用之重要表徵，將金融
    帳戶交予不相識之人，可能供作他人收領詐騙款項之用，仍
    基於幫助他人詐欺取財、幫助洗錢之不確定犯意，於民國11
    0年8月26日13時55分許，在新北市○○區○○○○路00號7-11便利
    商店三爪坑門市，將其在瑞芳郵局帳號0000000-0000000號
    帳戶之金融卡及密碼，交付予真實姓名、年籍不詳之詐騙集
    團成員，以此幫助他人犯罪使用。嗣該詐騙集團之人員取得
    林佳霽上開帳戶資料後，意圖為自己不法所有而為：
　㈠於同年8月28日15時2分許，打電話向方立維詐稱：其在老爺
    酒店官網購買住宿券，因作業疏失重複購買團體票，須以網
    路銀行或自動提款機依指示操作取消云云，致方立維陷於錯
    誤，依指示以網路銀行操作，於同（28）日15時57分許，匯
    出新臺幣（下同）20,123元至林佳霽所有之上揭郵局帳戶，
    旋為該詐騙集團之成員予以提領花用。
　㈡於同年8月28日15時10分許，打電話向楊凱堯詐稱：其配偶在
    老爺酒店官網購買住宿券，因作業疏失重複多訂，須以網路
    銀行或自動櫃員機依指示操作取消云云，致楊凱堯陷於錯誤
    ，依指示以網路銀行操作，於同（28）日16時18分許，匯出
    29,963元（已扣除15元手續費）至林佳霽所有之上揭郵局帳
    戶。
　㈢於同年8月28日15時33分許，打電話向侯洸伍詐稱：其在老爺
    酒店官網購買住宿券，因作業疏失未取消原已取消之訂單，
    須以網路銀行或自動櫃員機依指示操作再行取消云云，致侯
    洸伍陷於錯誤，依指示以網路銀行操作，於同（28）日16時
    17分許，匯出5,025元（已扣除15元手續費）至林佳霽所有
    之上揭郵局帳戶。
　㈣於同年8月28日15時6分許，打電話向吳孟祐詐稱：其在老爺
    酒店官網購買餐券，因公司電腦遭駭致其信用卡被盜刷，須
    以自動櫃員機依指示操作取消云云，致吳孟祐陷於錯誤，依
    指示至自動櫃員機操作，於同（28）日15時59分、16時49分
    許，匯出26,099元、12,099元（已扣除15元手續費）至林佳
    霽所有之上揭郵局帳戶，旋為該詐騙集團之成員予以提領花
    用。
　㈤於110年8月28日14時30分許，以電話假冒富邦銀行人員向黃
    素滿詐稱：買君悅酒店的券出問題，要去富邦銀行ATM操作
    處理刷卡退款云云，致黃素滿陷於錯誤，依指示於同（28）
    日16時12分許，匯款29,989元至林佳霽所有之上揭中華郵政
    帳戶，旋遭真實姓名年籍不詳之詐騙集團成員提領一空，以
    隱匿、掩飾上開犯罪所得之去向。
　　因認被告涉犯刑法第30條第1項前段、第339條第1項之幫助
    詐欺取財及刑法第30條第1項前段、洗錢防制法第14條第1項
    之幫助洗錢罪嫌。
二、犯罪事實應依證據認定之，無證據不得認定犯罪事實；不能
    證明被告犯罪者，應諭知無罪之判決，刑事訴訟法第154條
    第2項、第301條第1項分別定有明文。又認定不利於被告之
    事實，須依積極證據，苟積極證據不足為不利於被告事實之
    認定時，即應為有利於被告之認定，更不必有何有利之證據
    ；認定犯罪事實所憑之證據，雖不以直接證據為限，間接證
    據亦包括在內，然而無論直接或間接證據，其為訴訟上之證
    明，須於通常一般之人均不致有所懷疑，而得確信其為真實
    之程度者，始得據為有罪之認定，倘其證明尚未達到此一程
    度，而有合理之懷疑存在時，仍不能遽為有罪之認定。
三、公訴人認被告涉犯前揭罪嫌，係以證人即被害人方立維、楊
    凱堯、侯洸伍、吳孟祐、黃素滿於警詢之指述、匯款紀錄、
    匯款憑據、被害人與詐欺集團成員之手機通聯紀錄及被告之
    瑞芳郵局帳戶開戶資料、交易明細為其論據。
四、訊據被告林佳霽固坦承於上揭時間，將其所申設之瑞芳郵局
    帳戶提款卡及密碼交付他人等情不諱，但堅詞否認有何幫助
    詐欺取財或幫助洗錢犯行，辯稱：我是在網路上找家庭代工
    ，加對方「陳品叡」的LINE，我們討論工作內容，對方跟我
    說公司負責提供材料，有補助金匯到我的帳戶，因為之前有
    人收到公司材料後沒有完工，造成公司損失，要實名保障，
    所以要我提供提款卡跟密碼；我寄卡片的第三天，我用LINE
    問「陳品叡」是否收到我的卡片，他說還沒收到，第四天我
    用郵局APP查帳戶，看公司是否有把補助金匯進我的帳戶，
    但顯示無法登入，我覺得奇怪打165查詢，165跟我說應該被
    騙了，所以我去瑞芳派出所報案等語，並有被告110年9月26
    日新北巿政府警察局受理案件證明單及被告與「陳品叡」LI
    NE對話紀錄為據。辯護意旨略以：被告因誤信詐騙集團所設
    計家庭代工之騙局，才會提供提款卡及密碼，被告雖覺得怪
    怪的，但詐騙集團以話術及其他家庭代工之對話內容取信被
    告，被告當下相信不是騙人，才會交付帳戶資料，被告縱然
    預見，然相信不會發生，主觀上僅有認識過失，又被告僅有
    國中學歷，工作經驗僅有打工，社會經驗無法與一般社會人
    士相提併論，請為無罪諭知等語。
五、經查：
  ㈠瑞芳郵局0000000-0000000號帳戶係被告本人申請設立，而於
    110年8月26日至統一超商，以交貨便方式將上開帳戶提款卡
    ，寄交予「陳品叡」並告知提款卡密碼等事實，業據被告坦
    承不諱，並有瑞芳郵局之帳戶申辦人資料、交易明細（110
    偵8597卷第69-75頁）、統一超商交貨便之照片擷圖（110偵
    7381號卷第81頁）附卷可稽，堪信為真實。又被告交付之瑞
    芳郵局帳戶提款卡及密碼，經「陳品叡」等不詳詐騙集團成
    員取得後，分別於上揭時間，以前述方式訛詐被害人方立維
    、楊凱堯、侯洸伍、吳孟祐、黃素滿，使上開被害人陷於錯
    誤，而分別轉帳匯款金錢至被告之瑞芳郵局帳戶，並旋遭提
    領一空等情，業據被害人方立維、楊凱堯、侯洸伍、吳孟祐
    、黃素滿於警詢證述明確，並有方立維之通聯紀錄、轉帳憑
    據（110偵7381號卷第27-29頁）、楊凱堯之匯款憑據（110
    偵7806號卷第65-69頁）、候洸伍之匯款憑據及通聯紀錄（
    同上卷第89頁）在卷為憑，亦堪認定。
  ㈡然上開事證，雖足證明被告之瑞芳郵局帳戶確遭詐騙集團作
    為向被害人方立維、楊凱堯、侯洸伍、吳孟祐、黃素滿遂行
    詐欺取財犯行之用，尚不足以推論被告係基於幫助他人詐欺
    取財之不確定故意及洗錢犯意而交付上開帳戶。按詐騙集團
    成員取得他人帳戶資料之可能原因多端，或因帳戶持有人因
    有利可圖而主動提供，抑或於無意間洩漏，甚或因遭詐騙、
    脅迫始提供，皆不無可能，並非必然係出於幫助該詐騙集團
    成員詐取財物之不確定故意及洗錢故意而為，是苟被告提供
    上開帳戶資料予他人時，主觀上並無幫助他人為詐欺犯罪或
    洗錢之認識，自難僅憑被害人遭詐騙之款項係轉入或匯入被
    告帳戶，即認被告構成幫助詐欺取財及洗錢犯行。況邇來確
    有不法份子以代辦貸款或應徵工作為餌，在報紙或網路上刊
    登廣告，藉機向欲辦理貸款或應徵工作之人騙取金融帳戶存
    摺、提款卡及密碼等帳戶資料，此為本院職務上已知之事實
    。且一般人對於社會事物之警覺性或風險評估，常因人而異
    ，此觀諸詐騙集團之詐騙手法雖經政府大力宣導及媒體大幅
    報導，仍有眾多被害人受騙，且被害金額甚高，其中亦不乏
    高級知識分子等情，即可明瞭。是有關幫助詐欺及洗錢犯罪
    成立與否，自不得僅以被告所持有之帳戶資料是否交付他人
    、交付後有無淪為犯罪集團使用而為斷，尚須衡酌被告所辯
    提供帳戶資料之原因是否可採，並綜合行為人之素行、教育
    程度、財務狀況與行為人所述情節之主、客觀情事，本於推
    理作用、經驗法則，以為判斷之基礎。從而，本件猶應審究
    者厥為：被告究竟係基於何原因提供上開郵局帳戶，且被告
    對於帳戶可能因此遭他人作為詐欺取財及掩飾或隱匿特定犯
    罪所得財物之工具，其主觀上有無認識或預見。而查：
  ⒈被告自警詢、偵訊乃至本院準備程序及審理時均辯稱如前，
    且據其與「陳品叡」之通訊軟體LINE對話紀錄所示，被告確
    於110年8月26日傳送水果刀叉包裝代工資訊照片，向暱稱「
    陳品叡」詢問相關事宜，「陳品叡」向被告介紹其係做水果
    叉包裝之公司，代工之完工條件、期限、薪資等，並傳送擷
    取其他代工對話資料以取信被告，要求被告提供材料寄送對
    象之姓名、住址、電話、身分證翻拍照片等，被告均有應答
    回覆，「陳品叡」再以提供疫情補貼金為由要求被告至7-11
    寄送郵局提款卡，待被告寄出提款卡後，即告知收到卡片即
    會審核登記，再寄出材料及返還提款卡予被告，被告於8月2
    7日詢問「陳品叡」有無收到東西後，隔日「陳品叡」通知
    被告已收到包裹，再翌日被告質問「陳品叡」是不是騙人，
    因其無法登入網路郵局、帳號已止付、明天要去問郵局等語
    ，「陳品叡」回覆「了解，準備下班，明天聯絡」等語，之
    後被告即告知業已打電話掛失、報警，惟對方未讀訊息等情
    （110偵7806號卷第93-143頁）。雙方對話多達上百則，顯
    見被告確係向「陳品叡」詢問水果叉包裝代工工作，因聽信
    可領取疫情補助需經帳戶審核，乃將系爭帳戶提款卡寄出等
    情，被告所辯應可採信。
　⒉又被告於警詢中自述教育程度國中畢業，為家管（同上偵卷
    第1頁），並非熟悉社會工作常情之人，則被告因相信對方
    說詞，而提供系爭帳戶資料，衡情並非不能想像，自難遽認
    被告於交付系爭帳戶資料時已預見其帳戶資料恐遭他人作為
    詐欺取財及掩飾或隱匿特定犯罪所得財物之工具，而逕認其
    具有幫助詐欺取財及幫助洗錢之不確定故意。
　⒊況被告發現無法登入網路帳戶之異常情況後，立時撥打電話
    報案，此有被告提供之110年8月29日22時11分新北巿政府警
    察局瑞芳分局瑞芳派出所報案回覆簡訊以為佐證（本院卷第
    65頁），益徵被告並無將帳戶提款卡交付他人後，隨意他人
    使用即放任不管之意，與一般常見基於幫助詐欺犯意而提供
    帳戶予詐欺集團使用者之情況有別。此外，檢察官未能證明
    被告因提供其帳戶資料而獲有不法利益之積極證據，實難想
    像被告於無利可圖之情況下，甘冒其帳戶遭詐欺集團成員不
    法使用，致其帳戶遭凍結及日後受刑事訴追之風險，仍故意
    為此顯不利己之行為，堪認被告上開所辯，應屬有據，可以
    採信。
　㈢綜上，公訴人所舉事證，雖可證明被害人確有遭詐騙集團以
    上開方式詐騙，而匯轉金錢至被告之系爭帳戶等事實，然無
    足使本院確信被告對於交付提款卡乙事主觀上具有幫助他人
    詐欺取財之不確定故意或洗錢認識，本件尚有合理之懷疑存
    在，而無從使本院形成被告有罪之心證，基於無罪推定之原
    則，參照前揭說明，自應為被告無罪之諭知。據上論斷，應
    依刑事訴訟法第301條第1項，判決如主文。
本案經檢察官黃佳權提起公訴暨檢察官江柏青移送併辦，檢察官
陳宜愔到庭執行職務。
中　　華　　民　　國　　111 　年　　6 　　月　　10　　日
                  刑事第五庭審判長法　官  吳佳齡
　　　　　　　　　                法　官  陳怡安
　　　　　　　　　　　　　　　　　法　官  鄭虹真
以上正本證明與原本無異。
如不服本判決應於收受送達後20日內向本院提出上訴書狀，並應
敘述具體理由；其未敘述上訴理由者，應於上訴期間屆滿後20日
內向本院補提理由書（均須按他造當事人之人數附繕本）「切勿
逕送上級法院」。
中　　華　　民　　國　　111 　年　　6 　　月　　10　　日
                                  書記官　連懿婷